【裁判字號】    98,財管,15
【裁判日期】    980310
【裁判案由】    指定遺產管理人
【裁判全文】
臺灣彰化地方法院民事裁定              98年度財管字第15號
聲  請  人  臺灣彰化地方法院檢察署檢察官
相  對  人  甲○○    原住彰化.
上列聲請人聲請指任遺產管理人事件，本院裁定如下：
    主      文
指定財政部國有財產局台灣中區辦事處彰化分處為被繼承人甲○
○（男，民國○○○年○月○○日生，身分證統一編號：Ｚ00000
0000號，生前最後住所：彰化縣大村鄉○○村○○路89-9號，於
民國九十七年十一月三十日死亡）之遺產管理人。
程序費用新台幣壹仟元由被繼承人甲○○之遺產負擔。
    理      由
一、按繼承開始時，繼承人有無不明，而無親屬會議或親屬會議
    未於一個月內選定遺產管理人者，利害關係人或檢察官得聲
    請法院選任遺產管理人；又先順序繼承人均拋棄其繼承權時
    ，由次順序之繼承人繼承，其次順序繼承人有無不明或第四
    順序之繼承人均拋棄其繼承權者，準用關於無人承認繼承之
    規定，民法第一千一百七十八條第二項、第一千一百七十六
    條第六項分別定有明文。由是可知，繼承人均拋棄其繼承權
    者，利害關係人或檢察官得聲請法院選任遺產管理人。
二、本件聲請意旨略以：被繼承人甲○○業於民國97年11月30日
    死亡，而其遺有本票債權等遺產，亦有台灣台南地方法院89
    年度票字第3461號民事裁定及其確定證明書為憑，惟其之全
    體繼承人均已拋棄繼承，經本院以97年度繼字第1497號准予
    備查在案，為謀妥適合法處理遺產事宜，爰依法聲請指定被
    繼承人甲○○之遺產管理人等語。
三、上開事實，業經本院依職權調閱台灣彰化地方法院檢察署
    98年度民參字第3號偵查卷宗及本院97年度繼字第1497號拋
    棄繼承事件卷宗查核屬實，聲請人之主張，應堪信為真實。
    且本院考量本件被繼承人甲○○均無法定繼承人，則被繼承
    人甲○○之遺產，即視為無人繼承之遺產，而財政部國有財
    產局為國家財產管理機關，負責全國國土或財產之管理之事
    務，不僅是權利，亦是義務，參以財政部國有財產局為國家
    機關，應依法行使權利並負擔義務，並不能純以利益為唯一
    考慮因素，此有高等法院台中分院94年度家抗第55號判決可
    資參見，故本院認指定財政部國有財產局中區辦事處彰化分
    處為被繼承人甲○○之遺產管理人應為適當，爰裁定如主文
    所示。
四、依非訟事件法第一百五十七條，裁定如主文。
中    華    民    國    98    年    3     月    10    日
                        臺灣彰化地方法院家事法庭
                              法  官  謝仁棠
以上正本係照原本作成。
如對本裁定抗告，須於裁定送達後10日內向本院提出抗告狀，並
應繳納抗告費新台幣1,000元。
中    華    民    國    98    年    3     月    11    日
                              書記官  廖建興


司法院資訊處製作；財團法人民間司法改革基金會備份。
